【裁判字號】    97,訴,1148
【裁判日期】    970904
【裁判案由】    違反臺灣地區與大陸地區人民關係條例等
【裁判全文】
臺灣高雄地方法院刑事判決              97年度訴字第1148號
公  訴  人  臺灣高雄地方法院檢察署檢察官
被      告  甲○○
指定辯護人  本院公設辯護人乙○○
上列被告因違反臺灣地區與大陸地區人民關係條例等案件，經檢
察官提起公訴（96年度偵字第30219 號），本院以簡式審判程序
判決如下：
    主  文
甲○○共同違反不得使大陸地區人民非法進入臺灣地區之規定，
處有期徒刑陸月，如易科罰金，以銀元參佰元即新臺幣玖佰元折
算壹日，減為有期徒刑參月，如易科罰金，以銀元參佰元即新臺
幣玖佰元折算壹日。緩刑貳年。
    事實及理由
一、本件被告甲○○所犯係死刑、無期徒刑、最輕本刑為3 年以
    上有期徒刑以外之罪，其於準備程序中就被訴事實為有罪之
    陳述，經受命法官告知簡式審判程序之旨，並聽取其與公訴
    人之意見後，本院合議庭裁定由受命法官獨任進行審判程序
    ，合先敘明。
二、本件犯罪事實及證據，均引用檢察官起訴書之記載（如附件
    ），並補充更正如下：
（一）起訴書犯罪事實第3 至5 行「共同基於意圖營利之犯意聯
      絡，約定由戴銀胡充當大陸地區女子葉秀冬名義上之配偶
      」，補充為「共同基於意圖營利之犯意聯絡，約定由戴銀
      胡充當大陸地區女子葉秀冬名義上之配偶，戴銀胡並得因
      此獲取每月新臺幣3 萬元之人頭費」；起訴書第1 頁末行
      「高雄市政府警察局岡山分局」，更正為「高雄縣政府警
      察局岡山分局」。
（二）起訴書犯罪事實及證據清單所載「葉冬秀」部分，均更正
      為「葉秀冬」。
（三）證據部分增列：被告於本院審理時之自白。
三、被告行為後，臺灣地區與大陸地區人民關係條例業於民國92
    年10月29日修正公布，於同年12月31日施行，修正前該條例
    第79條第1 項規定「違反第15條第1 款規定者，處5 年以下
    有期徒刑、拘役或科或併科新臺幣50萬元以下罰金」；修正
    後該條第1 項則規定「違反第15條第1 款規定者，處1 年以
    上7 年以下有期徒刑，得併科新臺幣1 百萬元以下罰金」，
    並增列第2 項規定「意圖營利而犯前項之罪者，處3 年以上
    10年以下有期徒刑，得併科新臺幣五百萬元以下罰金」。準
    此，舊法不區分行為人有無營利之意圖，均依同條例第79條
    第1 項論處，新法除提高法定刑外，並視行為人有無營利之
    意圖而異其處罰，經比較結果，自以修正前之規定較有利，
    故依刑法第2 條第1 項從舊從輕原則，本件自應適用行為時
    法。又刑法部分條文亦業於94年2 月2 日修正公布，於95年
    7 月1 日施行，玆就本案應適用之規定整體比較結果（詳如
    附表），裁判時法並未較為有利，依刑法第2 條第1 項規定
    ，自應適用各該行為時法。
四、核被告所為，係違反修正前臺灣地區與大陸地區人民關係條
    例第15條第1 款「不得使大陸地區人民非法進入臺灣地區」
    之規定，而應依同條例第79條第1項處斷之罪，及刑法第214
    條使公務員登載不實罪。被告與戴銀胡就上開犯行，有犯意
    聯絡及行為分擔，為共同正犯（修正後刑法第28條固刪除陰
    謀及預備共同正犯，惟參與犯罪行為實行之共同正犯，於新
    舊法則無不同，不生比較問題，應依現行有效之新法論處）
    。被告所犯上開2 罪，有方法、目的之牽連關係，應依修正
    前刑法第55條後段牽連犯之規定，從一重論以修正前臺灣地
    區與大陸地區人民關係條例第79條第1 項之使大陸地區人民
    非法進入台灣地區罪。爰審酌被告以「假結婚真入境」方式
    ，使大陸地區人民非法入境臺灣地區，影響國家對大陸人士
    來台之管理，對社會安全及秩序亦造成潛在之威脅，所為實
    屬可議，惟念其犯後終知坦承犯行，態度尚佳，且前無何重
    大不良素行等一切情狀，量處如主文所示之刑，並依修正前
    刑法第41條第1 項前段之規定，諭知易科罰金之折算標準，
    以資懲儆。又被告犯罪時間係在96年4 月24日前，合於減刑
    條件，爰併依中華民國九十六年罪犯減刑條例第2 條第1 項
    第3 款之規定，減其宣告刑，並諭知易科罰金之折算標準。
    再者，被告未曾因故意犯罪受有期徒刑以上刑之宣告，有臺
    灣高等法院被告前案紀錄表在卷可稽，茲念被告因一時失慮
    而觸法，於本審時坦承犯行，表達悔意，諒經此偵審程序及
    科刑教訓，當知所警惕，而無再犯之虞，本院認所宣告之刑
    以暫不執行為適當，爰參照最高法院95年度第8 次刑事庭會
    議決議意旨（即緩刑之宣告，無庸比較新舊法，應逕行適用
    新法），逕依修正後刑法第74條第1 項第1 款規定，併予宣
    告緩刑2 年，以啟自新。
五、按檢察官提起公訴，應依起訴書犯罪事實之記載，定其起訴
    範圍。查：大陸地區女子葉秀冬於92年6 月19日首次自高雄
    小港機場入境台灣後，雖於93年3 月14日再次入境來台，惟
    此部分事實，起訴書犯罪事實欄並未記載，參以起訴書論罪
    部分（起訴書第6 頁），係認被告與戴銀胡以假結婚方式，
    使葉秀冬首次非法入境後，犯罪即已完成，葉秀冬再次入境
    之行為，乃犯罪完成之結果等語，足認葉秀冬再次入境之事
    實，不在起訴範圍；況遍查卷證，亦無證據資料顯示就葉秀
    冬再次入境之行為，被告有何知悉或參與之情，難認有何連
    續犯之裁判上一罪關係，是本院就此部分，即無加以審就之
    必要，附此敘明。
據上論斷，應依刑事訴訟法第299 條第1 項前段、第273 條之1
第1 項、第310 條之2 、第454 條第2 項，修正前臺灣地區與大
陸地區人民關係條例第79條第1 項、第15條第1 款，刑法第11條
前段、第2 條第1 項前段、第28條、第214 條、（修正前）第55
條後段、（修正前）第41條第1 項前段、第74條第1 項第1 款，
罰金罰金罰鍰提高標準條例第1 條前段、（修正前）第2 條，中
華民國九十六年罪犯減刑條例第2 條第1 項第3 款、第7 條，判
決如主文。
本案經檢察官曾靖雅到庭執行職務。
中    華    民    國    97    年    9     月    4     日
                  刑事第十六庭  法  官  周宛瑩
以上正本證明與原本無異。
如不服本判決，應於判決送達後10日內，向本院提出上訴狀。
中    華    民    國    97    年    9     月    5     日
                                書記官  彭帥雄
附表：
┌────┬────────────┬────────────┬──────┬─────┐
│變更部分│行為時法（下稱舊法）之內│裁判時法（下稱新法）之內│比較理由    │比較結果  │
│        │容                      │容                      │            │          │
├────┼────────────┼────────────┼──────┼─────┤
│【罰金刑│法定刑有處罰金（銀元）者│刑法施行法第1 條之1 規定│刑法之貨幣單│被告所犯刑│
│貨幣單位│，依罰金罰鍰提高標準條例│，94年1 月7 日刑法修正施│位由銀元變更│法第214條 │
│之變更】│第1 條前段規定，就其數額│行後，分則編所定罰金貨幣│為新台幣，且│之罰金刑，│
│        │得提高為10倍；再依現行法│單位為新台幣，且分則編未│刑法分則之罰│適用新舊法│
│        │規所定貨幣單位折算新台幣│修正之條文定有罰金者，提│金數額，亦視│所科之數額│
│        │條例第2 條規定，以3 倍折│高其數額為30倍；但72年6 │該分則先前曾│均相同，是│
│        │算新台幣。即將原法定罰金│月26日至94年1 月7 日新增│修正與否，而│以新法並未│
│        │刑度之銀元，以30倍換算新│或修正之條文，則提高其數│分別提高3 或│較有利。  │
│        │台幣。                  │額為3 倍。              │30倍。      │          │
├────┼────────────┼────────────┼──────┼─────┤
│【罰金刑│（銀元）1 元以上。      │新台幣1000 元以上。     │新法提高罰金│舊法有利。│
│之下限】│參照上開規定，經提高10倍│                        │刑之下限（由│          │
│刑法第33│後，再折算新台幣，即新台│                        │新台幣30元提│          │
│條第5 款│幣30元。                │                        │高至1000元）│          │
├────┼────────────┼────────────┼──────┼─────┤
│【牽連犯│犯一罪而其方法或結果之行│刪除。                  │如依新法應數│舊法有利。│
│之刪除】│為犯他罪名者，從一重處斷│                        │罪併罰，而舊│          │
│刑法第55│。                      │                        │法可依裁判上│          │
│條後段  │                        │                        │一罪論處，被│          │
│        │                        │                        │告行為後之新│          │
│        │                        │                        │法非有利於被│          │
│        │                        │                        │告，仍應適用│          │
│        │                        │                        │被告行為時之│          │
│        │                        │                        │舊法。      │          │
├────┼────────────┼────────────┼──────┼─────┤
│【易科罰│以（銀元）1 元以上3 元以│以新台幣1000元、2000元或│易科罰金折算│舊法有利。│
│金之折算│下折算1 日。            │3000元折算1 日。        │標準由銀元  │          │
│標準】刑│復依罰金罰鍰提高標準條例│                        │300 元即新台│          │
│法第41條│第2 條規定（已於95年5 月│                        │幣900 元，提│          │
│第1 項前│17日修正刪除，於同年7 月│                        │高為以新台幣│          │
│段      │1 日施行），提高100 倍後│                        │1000元、2000│          │
│        │，再折算新台幣，即以新台│                        │元或3000元折│          │
│        │幣300 元以上900 元以下折│                        │算1 日。    │          │
│        │算1 日。                │                        │            │          │
├────┴────────────┴────────────┴──────┴─────┤
│綜上比較結果，以舊法較有利於被告。                                                    │
└───────────────────────────────────────────┘
附錄論罪法條：
92年10月29日修正前臺灣地區與大陸地區人民關係條例第15條
左列行為不得為之：
一  使大陸地區人民非法進入臺灣地區。
二  招攬臺灣地區人民未經許可使之進入大陸地區。
三  使大陸地區人民在臺灣地區從事未經許可或與許可目的不符
    之活動。
四  僱用或留用大陸地區人民在臺灣地區從事未經許可或與許
    可範圍不符之工作。
五  居間介紹他人為前款之行為。
92年10月29日修正前臺灣地區與大陸地區人民關係條例第79條
違反第15條第1 款規定者，處5 年以下有期徒刑、拘役或科或併
科新台幣50萬元以下罰金。
以犯前項之罪為常業者，處1 年以上7 年以下有期徒刑，得併科
新台幣100萬元以下罰金。
第一項之未遂犯罰之。
中華民國刑法第214條
（使公務員登載不實罪）
明知為不實之事項，而使公務員登載於職務上所掌之公文書，足
以生損害於公眾或他人者，處3 年以下有期徒刑、拘役或5 百元
以下罰金。


司法院資訊處製作；財團法人民間司法改革基金會備份。
